【裁判字號】    92,訴,187
【裁判日期】    920616
【裁判案由】    傷害
【裁判全文】
臺灣嘉義地方法院刑事判決                          九十二年度訴字第一八七號
    公  訴  人  臺灣嘉義地方法院檢察署檢察官
    被      告  丙○○
    選任辯護人  張雯峰
                奚淑芳  律師
右列被告因重傷害案件，經檢察官提起公訴（九十一年度調偵字第三七六號），本院
判決如左：
    主  文
丙○○使人受重傷，未遂，處有期徒刑年。扣案之尖刀壹把沒收。
    事  實
一、緣丙○○因嘉專實業股份有限公司（下簡稱嘉專公司）股東乙○○、甲○○等人
    在民國九十一年七月十五日下午四時許，於該公司所有坐落嘉義市○○段二一四
    之七五地號空地進行圍籬工程，而該圍籬位置在丙○○位於嘉義市西區磚里磚
    二六號住處之後方，丙○○認為乙○○等人所進行之圍籬位置妨害其住處後門
    之出入，有礙安全，雙方因而發生衝突。嗣翌日凌晨四時許，乙○○與因其兄甲○○當日欲前往台北，而圍籬工人表示將於黎明前施工，故二人再度前往該空地
    察看並確定圍籬之位置，而因其等前日與丙○○為圍籬之位置有所爭執，二人心
    有不滿，遂前往丙○○住處欲與之理論，先由丙○○之妻丁○○應門，之後，因
    雙方交談聲音過大，丙○○遂起身察看，並在其住處門口與乙○○等二人發生爭
    執，雙方進而發生拉扯（甲○○所涉傷害部分，業經丙○○撤回告訴，另由台灣
    嘉義地方法院檢察署檢察官為不起訴處分），丙○○見對方有二人，便順手拿起
    其置放於家門附近之尖刀一把揮舞，並逃離現場，乙○○二人見狀便要離去，乙○○離開後，在同址五十七號前巷口，等候前往取車之甲○○，適為欲返家之丙○○所遇，丙○○見狀，竟基於使人受重傷之故意，手持上開尖刀一把由後砍傷
    乙○○右後肩部，嗣乙○○轉身時，又接續砍傷乙○○之雙手部位、刺傷乙○○
    之腹部，因而致乙○○受有上腹四公分穿刺傷、左下腹四公分穿刺傷（造成右肝
    六公分撕裂傷、膽囊二公分撕裂傷）、右肩三處刀傷（分別三、四、五公分）、
    右手腕七公分刀傷併動脈及肌腱受損、左前臂四公分刀傷併肌肉受損、左上臂四
    公分刀傷，適巡邏警員及甲○○到達，丙○○始逃逸，並將乙○○送行政院國軍
    退除役官兵輔導委員會嘉義榮民醫院（下簡稱嘉義榮民醫院）急救，始未遭受重
    大不治之傷害。而丙○○經警通知後到案，並帶同員警逾期位於上址住處扣得上
    開尖刀一把，因而查獲上情。
二、案經乙○○訴由嘉義市警察局移請台灣嘉義地方法院檢察署檢察官偵查起訴。
    理  由
一、訊據被告丙○○對於其於右揭時、地持刀砍、刺告訴人乙○○成傷之事實供承不
    諱，核與證人丁○○證述之情節大致相符，復有嘉義榮民醫院診斷證明書三份、
    驗傷證明書一份在卷（見九十一年度偵字第五二六七號卷，下簡稱偵查卷一，第
    三五至三七頁；警卷第二一頁）及尖刀一把扣案可稽。惟被告辯稱：係告訴人乙○○在巷口與其相遇，雙方正面發生衝突，因此，其才會持尖刀傷害告訴人乙○○云云。經查：
  （一）告訴人乙○○指訴稱：其係遭被告自後砍殺等語（見本院卷第一六頁），而
        依據告訴人乙○○肩部所受之傷勢觀之，其肩部所受之傷勢位於右後肩部，
        傷口呈橫條狀，有嘉義榮民醫院九十二年四月二十二日嘉醫行字第０九二０
        ００二０七六號函與所附之手術記錄影本在卷可稽（見本院卷第二五、三０
        頁）。由告訴人肩部所受之傷勢觀之，該等傷勢依據一般生活經驗法則，由
        被告自正面砍傷所造成之機會甚微，因此，告訴人指訴其係遭被告由後砍傷
        之指訴，應足採信。
  （二）告訴人所受之傷勢，除手部、肩部之傷勢外，尚有腹部之傷勢，而腹部之傷
        勢深及肝臟、膽囊，因而致告訴人肝臟、膽囊受有傷害，另告訴人手部所受
        之傷害，其中左手腕部之傷勢傷及動脈與肌腱，此有上開診斷證明書、驗傷
        證明書在卷可參，足見被告砍、刺告訴人時用力之猛。且扣案之尖刀刀刃長
        約二十公分，此業據本院當庭勘驗屬實，有勘驗筆錄一份在卷可佐（見本院
        卷第六一頁），而人之腹部為人體脆弱且重要之部位，以鋒利之尖刀刺人之
        腹部將致重大難治之傷害，此為一般人可認知之事，被告為一身心健全之成
        年人，對此自難諉為不知，是被告具重傷害之故意應足認定。
  （三）按刑法第十條第四項第四款所謂毀敗一肢以上之機能，係指一肢以上之機能
        完全喪失其效用而言，若臂骨雖經折斷，但醫治結果仍能舉動而僅不能照常
        者，祇可認為減衰機能，要與毀敗全肢之機能有別，又毀敗一肢以上之機能
        ，既設有專款規定，則傷害四肢之重傷，自以有被毀敗之情形為限，其同條
        第四項第六款所規定其他於身體或健康有重大不治或難治之傷害，即不包括
        傷害四肢在內，最高法院三十年上字第四四五號判例著有明文。查本件告訴
        人所受之上開傷害，經送醫診治後，腹部傷勢業已痊癒，肝臟、膽囊尚無喪
        失功能之情形，而其手部所受之傷勢，因橈神經受損，可能導致日後手部無
        力，此有驗傷診斷證明書一份在卷可參（見警卷第二一頁），因此，告訴人
        手部雖有減衰機能之情形，但究與毀敗全肢之機能有別，依據上開判例之意
        旨，告訴人所受之傷勢應未達重傷之程度。
  （四）雖告訴人乙○○指訴及證人甲○○證稱：當日與被告並未發生衝突，在被告
        住處門口，被告見告訴人與證人甲○○在場後，便跑了出去，其等見狀便要
        回家，不料告訴人在巷口遭被告由後攻擊、砍殺，被告持以犯案之刀子，並
        非扣案之尖刀，而是小武士刀，且被告不是在家門口拿的云云。惟查，證人
        丁○○於偵、審中均證稱：當日凌晨四時許，其聽見後門有敲門聲音，出去
        看沒看到人，但聽見屋外水龍頭聲音開得很大，其便將水龍頭關起來，走道
        客廳把燈打開，後來告訴人與證人甲○○便到前門來，在門口大喊：你先生
        呢，我隔著紗門問他們是什麼人，這麼晚了找我先生何事，有事明天再說，
        他們回答我：我是鬼，你怕不怕，因聲音很大，所以我先生便起來，打開紗
        門，他們二人便用手拉住我先生肩膀，雙方便發生拉扯等語（見本院卷第五
        六至五七頁、偵查卷一第八頁、警卷第一六頁），且證人李碧玲於偵查中證
        稱：其係被告鄰居，當日凌晨四、五時左右聽見被告住處前有人爭吵，先前
        他們（告訴人及證人甲○○）有先至其住處詢問是否為丙○○之住宅，我說
        不是，他們便離開等語（見偵查卷一第二六頁背面），足見被告與告訴人、
        證人甲○○間確有發生衝突。參以告訴人前去找被告之時為凌晨四時許，依
        一般生活經驗，斯時一般人均在睡夢之中，告訴人二人於該時間前去找被告
        商議圍籬之位置，顯與常理有違。至於告訴人與證人甲○○雖一再質疑扣案
        之尖刀非被告用以犯案之刀子，惟證人丁○○證稱：該尖刀係被告告知棄置
        地點，其找到後，沖洗血跡完畢，放置在廚房，嗣（九十一年七月三十日）
        其提出為員警扣案等語（見警卷第一五至一六頁），而證人甲○○並未見被
        告傷害告訴人之過程，只見到被告拿刀逃逸之情，業據證人甲○○證述在卷
    ，是證人甲○○應未見到被告所持之刀械為何；且告訴人雖指訴被告所持者
        類似「小武士刀」，然其亦指訴被告所持之刀身長度約二十公分（見警卷第
        三頁），而扣案之尖刀一把刀刃長度為二十公分，此業經本院勘驗屬實，已
        如前述，核與告訴人前開指訴相符，況被告已坦承持刀傷害告訴人之犯行，
        衡情並無隱瞞其所持凶器為何之動機，因此，被告持以傷害告訴人之凶器為
        扣案之尖刀一把，應足採信。
    綜上所述，被告之行為與告訴人所受之傷害間，具有相當因果關係甚明，被告犯
    行，洵堪認定。
二、核被告丙○○所為，係犯刑法第二百七十八條第三項、第一項之重傷害未遂罪。
    被告已著手於重傷害犯罪行為之實施，而未至告訴人受有重傷害之結果，為未遂
    犯，應依刑法第二十六條前段之規定，減輕其刑。爰審酌被告係因告訴人等於凌
    晨時分至其家中理論，一時氣憤而犯本案，其行為對於告訴人身體健康傷害不輕
    ，其犯罪後因雙方和解金額未能一致而尚未賠償告訴人所受損害，及犯罪後坦承
    犯行之態度等一切情狀，量處如主文所示之刑，以資懲儆。扣案之尖刀一把為被
    告所有，用以傷害告訴人所用之物，此業據被告供承在卷，爰依刑法第三十八條
    第一項第二款之規定，宣告沒收。
據上論斷，應依刑事訴訟法第二百九十九條第一項前段，刑法第二百七十八條第三項
、第一項、第二十六條前段、第三十八條第一項第二款，判決如主文。
本案經檢察官陳鈴香到庭執行職務
中      華      民      國    九十二    年      六      月     十六     日
                              臺灣嘉義地方法院刑事第二庭
                                  法  官  林  坤  志
右正本證明與原本無異。
如不服本判決，應於判決送達後十日內向本院提出上訴狀( 應附繕本 )。告訴人或被
害人如對於本判決不服者，應具備理由請求檢察官上訴，其上訴期間之計算係以檢察
官收受判決正本之日期為準。
中      華      民      國    九十二    年      六      月    十六      日
                                  書記官  李  子  英
所犯法條
刑法第二百七十八條第一項、第三項
使人受重傷者，處五年以上十二年以下有期徒刑。
第一項之未遂犯罰之。


司法院資訊處製作；財團法人民間司法改革基金會備份。
